臺灣臺南地方法院刑事判決
111年度訴字第11號
公  訴  人  臺灣臺南地方檢察署檢察官
被      告  張家銘


指定辯護人  本院公設辯護人林宜靜  
上列被告因違反毒品危害防制條例案件，經檢察官提起公訴（11
0年度營偵字第1659號），本院判決如下：
    主  文
甲○○犯如附表一所示之罪，各處如附表一所示之刑。應執行有期
徒刑壹年捌月。緩刑參年，並應於本判決確定之日起陸個月內向
公庫支付新臺幣貳萬元。
未扣案之犯罪所得新臺幣陸佰伍拾元沒收，於全部或一部不能沒
收或不宜執行沒收時，追徵其價額。
    事  實
一、甲○○明知含有第三級毒品「4-甲基甲基卡西酮」、「甲基-N
    ,N-二甲基卡西酮」成份之咖啡包（下稱毒品咖啡包），該
    成份係屬毒品危害防制條例第2條第2項第3款所規定之第三
    級毒品，不得販賣，竟基於販賣第三級毒品營利之犯意，先
    後於附表一所示時地，販賣附表一所示之毒品咖啡包予附表
    一所示之交易對象，並據以取得附表一所示之價金。
二、案經臺南市政府警察局少年警察隊報請臺灣臺南地方檢察署
    檢察官偵查起訴。
    理  由
一、本判決下列所引用之各項證據，檢察官、辯護人及被告甲○○
    均同意作為證據，且至言詞辯論終結前均未見有聲明異議之
    情形，本院審酌各該證據作成之客觀環境及條件，均無違法
    或不當取證或其他顯不可信之情形，作為證據使用皆屬適當
    ，依刑事訴訟法第159條之5之規定，均有證據能力。
二、訊據被告對於上揭事實均坦承不諱，核與證人吳０婷（93年9
    月生，全名詳卷）、吳０玉（95年1月生，全名詳卷）、曾０
    茹（94年10月生，全名詳卷）於司法警察調查中、偵訊中之
    陳述情節相符，並有附表二所示非供述證據可稽，且按毒品
    危害防制條例所規定之販賣毒品罪，雖未明示「營利之意圖
    」為其犯罪構成要件，然「販賣」一語，在文義解釋上當然
    已寓含有買賤賣貴，而從中取利之意思存在，且從商業交易
    原理與一般社會觀念而言，販賣行為在通常情形下，仍係以
    牟取利益為其活動之主要誘因與目的，又政府為杜絕毒品氾
    濫，毒害人民甚深，再三宣導民眾遠離毒品、媒體報導既深
    且廣，對於禁絕毒品之政策，應為大眾所熟悉。再政府對於
    查緝施用、轉讓及販賣毒品無不嚴格執行，且販賣毒品罪係
    重罪，若無利可圖，衡情一般持有毒品者，當不致輕易將持
    有之毒品交付他人，況販賣毒品乃違法行為，非可公然為之
    ，且有其獨特之販售路線及管道，亦無公定之價格，復可任
    意增減其分裝之數量，而每次買賣之價量，亦可能隨時依市
    場貨源之供需情形、交易雙方之關係深淺、資力、對行情之
    認知、查緝是否嚴緊，及購買者被查獲時供述購買對象之可
    能性風險評估等諸般事由，而異其標準，非可一概而論，是
    販賣之利得，誠非固定，而縱使販賣之人從價差或量差中牟
    利方式雖異，其意圖營利之非法販賣行為仍屬同一，是以，
    舉凡有償交易，除足以反證其確係另基於某種非圖利本意之
    關係外，通常尚難因無法查悉其販入價格，做為是否高價賣
    出之比較，諉以無營利之意思而阻卻販賣犯行之追訴，被告
    設若無圖自附表一所示之交易對象即購毒者獲取金錢利益，
    衡情其當無甘冒被查獲移送法辦、負擔重刑責，而為如附表
    一所示之交付含有第三級毒品之毒品咖啡包予附表一所示之
    購毒者，並藉此向該購毒者獲得金錢之代價之理，故被告具
    有營利之販賣意圖，至為彰顯。從而，本件事證明確，被告
    犯行洵堪認定。
三、論罪科刑部分：
  ㈠新舊法比較部分：
　⑴按行為後法律有變更者，適用行為時之法律，但行為後之法
    律有利於行為人者，適用最有利於行為人之法律，刑法第2
    條第1項定有明文，被告行為後，毒品危害防制條例第4條第
    2項、第17條第2項規定業於民國109年1月15日修正公布，並
    於同年7月15日起施行，修正前毒品危害防制條例第4條第3
    項之法定刑為「處七年以上有期徒刑，得併科新臺幣七百萬
    元以下罰金」、修正後之法定刑為「處七年以上有期徒刑，
    得併科新臺幣一千萬元以下罰金」，又修正前同條例第17條
    第2項規定「犯第4條至第8條之罪於偵查及審判中均自白者
    ，減輕其刑」、修正後規定「犯第4條至第8條之罪於偵查及
    歷次審判中均自白者，減輕其刑」，則修正後毒品危害防制
    條例第4條第3項規定之法定刑業有提高，且修正後毒品危害
    防制條例第17條第2項規定須限於偵查及歷次審判中均自白
    者，始可減輕其刑，經比較修正前後規定，以修正前之規定
    較有利於被告，依刑法第2條第1項前段規定，自應適用被告
    行為時即修正前毒品危害防制條例第4條第3項、第17條第2
    項之規定。
　⑵毒品危害防制條例雖於109年1月15日修正增訂、同年7月15日
    施行之第9條第1項、第1項規定成年人對未成年人犯販賣第
    三級毒品罪及販賣混合2種以上之毒品者，均須依該條項規
    定加重其刑，然依刑法第1條所定之「罪刑法定原則」及「
    法律不溯及既往原則」，本件並不適用被告行為後所增訂之
    毒品危害防制條例第9條第1項、第3項規定。
  ㈡核被告就附表一所為，均犯修正前毒品危害防制條例第4條第
    3項之販賣第三級毒品罪。上開犯行，犯意各別、行為互異
    ，應分論併罰。
　㈢關於刑之減輕部分：
　⑴被告就附表一所示犯行，於偵查及審判中均予自白，均依修
    正前毒品危害防制條例第17條第2項規定減輕其刑。
　⑵按毒品危害防制條例第17條第1項規定之立法意旨係為有效破
    獲上游之製毒組織，鼓勵毒販供出所涉案件毒品之來源，擴
    大落實毒品之追查，俾有效斷絕毒品之供給，以杜絕毒品氾
    濫，對查獲之毒販願意供出毒品來源，因而查獲其他正犯或
    共犯者，採行寬厚之刑事政策，擴大適用範圍，並規定得減
    免其刑，是該項所稱「供出來源」，舉凡提供於該毒品流通
    過程之各階段中，涉嫌毒品供給之相關嫌犯具體資訊，而有
    助益於落實毒品查緝，遏止毒品氾濫者，應皆屬之；又有無
    上述因而查獲其他正犯或共犯之事實，應綜合卷內相關事證
    資料加以審酌認定，並不以被告所指毒品來源之正犯或共犯
    經起訴及判決有罪確定為必要，亦不可僅因該正犯或共犯經
    不起訴處分或判決無罪確定，即逕認並未查獲，因此不符上
    開減輕或免除其刑規定（最高法院109年度台上字第567、60
    8、1893號判決意旨可參）。被告於110年4月28日第一次司
    法警察調查中，即稱附表一所示交付之毒品咖啡包，係其向
    綽號「西瓜」之黃憲文所購得等語（見警卷第2至5頁），並
    於偵訊及審理中均稱附表一所示販賣之毒品咖啡包，均是向
    黃憲文購得後，再交付附表一所示之交易對象等語（見偵卷
    第15、17頁，審卷第176頁），且警方係依據上開被告於第
    一次司法警察調查中之供述，追查黃憲文並對其使用之行動
    電話進行監聽以及搜索，因而查獲黃憲文販賣與本件相同成
    份之毒品咖啡包予林守謙、賴俊發、龔育琇之販賣第三級毒
    品之犯行，經臺灣臺南地方檢察署檢察官以110年度營偵字
    第1660號、1745號、1746號案偵查起訴，並經本院以110年
    度訴字第1315號刑事判決有罪在案，有臺南市政府警察局少
    年警察隊111年5月19日南市警少偵字第1110287864號函，臺
    灣臺南地方檢察署111年5月19日丙○文暑110營偵1659字第11
    19034733號函附之110年度營偵字第1660號、1745號、1746
    號起訴書，以及本院110年度訴字第1315號刑事判決各1份可
    憑（見審卷第49至57、188頁），是臺灣臺南地方檢察署檢
    察官雖就被告指稱黃憲文於108年、109年間販賣毒品咖啡包
    予被告之部分，因只有單一指述而欠缺相關之補強證據為佐
    證，認此部分之犯罪嫌疑不足而以110年度營偵字第1745號
    為不起訴處分（不起訴處分書見審卷第101至103頁），然被
    告提供之毒品供給嫌犯即黃憲文之具體資訊予警方，促使警
    方據以對黃憲文開啟相關偵查行動，並確實因而查獲黃憲文
    販賣毒品咖啡包之販賣第三級毒品之犯行，使黃憲文之犯罪
    曝光並遭起訴及判決有罪，業有助益於落實毒品查緝而產生
    遏止毒品氾濫之成果，且無證據顯示被告有為圖減輕或免除
    刑責，而故意虛構其他正犯或共犯之犯罪事證，或所供明顯
    不合情理之狀況，揆諸前開說明，尚難因上揭之不起訴處分
    即遽認本件並無毒品危害防制條例第17條第1項規定之適用
    。從而，本件應可適用同條例第17條第1項規定減輕其刑，
    並依刑法第70條規定遞減之。
　㈣爰審酌被告意圖牟利而販賣第三級毒品，造成毒品擴散危害
    社會而戕害國人身心健康之風險，然念及被告尚知坦承犯行
    ，未無端耗費司法資源，犯後態度堪稱良好，復考量被告販
    賣第三級毒品之對象為3人、次數為2次，販賣所得亦非稱鉅
    ，與大量走私毒品或販毒之毒梟之惡性容有差異，且被告為
    附表一編號1所示犯罪時之年紀為19歲、為附表一編號2所示
    犯罪時之年紀甫滿20歲，年輕識淺而思慮未周，復兼衡被告
    自述其係國中肄業、無子女、從事消防配管人員而無人須行
    扶養之智識程度及家庭、經濟狀況等一切情狀，分別量處如
    附表一所示之刑，並審酌被告所犯上開數罪之犯罪情節、態
    樣、所侵害之法益及罪質等各情，依刑法第51條所定限制加
    重原則，及多數犯罪責任遞減原則，定其應執行刑。
　㈤再查被告先前並無故意犯罪之犯罪前科，有臺灣高等法院被
    告全國前案紀錄表1份可參，素行尚非不良，其因一時失慮
    ，致罹刑典，犯後坦承犯行，深表悔意，且現有正當工作，
    信其經本次偵、審程序，當知所警惕而無再犯之虞，因認前
    開所宣告之刑，以暫不執行為適當，爰依刑法第74條第1項
    第1款規定，併予宣告緩刑3年，用啟自新。再考量被告任意
    販賣毒品予他人，致生毒品危害泛濫之虞，顯係欠缺守法之
    正確觀念，為強化其法治概念，使其於緩刑期內能深知警惕
    ，並使緩刑宣告不致輕易遭到撤銷，本院乃認除前開緩刑宣
    告外，另依刑法第74條第2項第4款之規定，命被告應於本判
    決確定後6個月內，向公庫支付新臺幣（下同）20,000元，
    期使被告確切明瞭其行為之不當與危險性，並培養正確法治
    觀念，以期符合本件緩刑目的。又緩刑之宣告，係國家鑒於
    被告能因知所警惕而有獲得自新機會之期望，特別賦予宣告
    之刑暫不執行之恩典，若被告在緩刑期間，又再為犯罪或其
    他符合法定撤銷緩刑之原因（例如未於本判決確定後6個月
    內向公庫支付上開款項），均將產生撤銷本件緩刑宣告而仍
    須執行所宣告之刑之後果，被告務必切實銘記在心，警惕慎
    行，以免喪失自新之機會。
　㈥附表一所示未扣案之販賣毒品所得之款共計650元，依刑法第
    38條之1第1項前段、第3項規定宣告沒收，並於全部或一部
    不能沒收或不宜執行沒收時，追徵其價額，且依刑法第40條
    之2第1項規定併執行之。　　
據上論斷，應依刑事訴訟法第299條第1項前段，毒品危害防制條
例第4條第3項（修正前）、第17條第1項、第2項（修正前），刑
法第2條第1項前段、第51條第5款、第74條第1項第1款、第2項第
4款、第38條之1第1項前段、第3項、第40條之2第1項規定，判決
如主文。
本案經檢察官乙○○到庭執行職務。
中　　華　　民　　國　　111 　年　　11　　月　　30　　日
                  刑事第十一庭審判長法　官  陳威龍

                                    法  官  張婉寧

                                    法  官  陳嘉臨
以上正本證明與原本無異。
如不服本判決應於收受本判決後20日內向本院提出上訴書狀，並
應敘述具體理由。其未敘述上訴理由者，應於上訴期間屆滿後20
日內向本院補提理由書狀（均須按他造當事人之人數附繕本）「
切勿逕送上級法院」。 
                                    書記官  黃瓊蘭
中　　華　　民　　國　　111 　年　　11　　月　　30　　日
附錄論罪科刑法條：
修正前毒品危害防制條例第4條第3項：
製造、運輸、販賣第二級毒品者，處7年以上有期徒刑，得併科
新臺幣7百萬元以下罰金。
　　　　　　　　　　　　　　　　
附表一：
編號 交易時間 交易對象 交易地點 交易數量及價金 罪及宣告刑 1 108年8月、同年9月間某日 吳０玉、曾０茹（合購） 吳０玉位於臺南市○○區○○路000號住處前 新臺幣（下同）350元之毒品咖啡包1包 甲○○犯販賣第三級毒品罪，處有期徒刑壹年肆月。 2 108年11月、同年12月間某日 吳０婷、吳０玉（合購） 吳０婷位於臺南市○○區○○路000號住處前 300元之毒品咖啡包1包 甲○○犯販賣第三級毒品罪，處有期徒刑壹年肆月。 

附表二：非供述證據（下列「另案資料卷」，係指本院110年度
訴字第1315號刑事案之警卷、偵卷之部分內容） 
吳０婷、吳０玉、曾０茹之指認犯罪嫌疑人紀錄表各1份（警卷第57
至59、75至77、83至85頁）
本院110年聲搜字第851號搜索票1份（另案資料卷第46頁）
臺南市政府警察局少年警察隊搜索扣押筆錄、扣押物品目錄表各
1份（另案資料卷第47至51頁）
現場搜索及扣押物品照片19張（另案資料卷第53至62頁）
臺南市政府警察局少年警察隊扣押物品清單3份（另案資料卷第6
5至67頁）
內政部警政署刑事警察局110年10月7日刑鑑字第1100097890號鑑
定書（另案資料卷第69至70頁，毒品咖啡包成份之鑑定）